臺灣高等法院刑事判決　　　　　　　 100年度上易字第2077號
上　訴　人
即　被　告　潘龍祥
上列上訴人即被告因傷害案件，不服臺灣桃園地方法院100 年度
易字第832 號，中華民國100 年8 月12日第一審判決（起訴案號
：臺灣桃園地方法院檢察署100 年度偵字第16278 號），提起上
訴，本院判決如下：
    主  文
原判決關於潘龍祥犯傷害張有齊及定應執行刑部分撤銷。
潘龍祥犯傷害罪，累犯，處有期徒刑玖月，扣案之西瓜刀壹把沒
收。
其餘上訴駁回。
潘龍祥上開撤銷改判及上訴駁回部分，應執行有期徒刑拾壹月，
扣案之西瓜刀壹把沒收。
    事  實
一、潘龍祥前於民國98年間因家庭暴力傷害案件，經臺灣桃園地
    方法院以98年度壢簡字第2477號刑事簡易判決判處有期徒刑
    4月，如易科罰金以新臺幣（下同）1,000元折算1日確定，
    又因家庭暴力傷害案件，經臺灣桃園地方法院以98年度審易
    字第1936號判處有期徒刑4月，如易科罰金以1,000元折算1
    日確定，應執行有期徒刑8月，如易科罰金以1,000元折算1
    日確定，於99年12月30日執行完畢。另於100年5月間因施用
    第二級毒品甲基安非他命，經臺灣桃園地方法院以100年度
    毒聲字第394號裁定送觀察勒戒，現仍在執行中。潘龍祥因
    長期施用甲基安非他命而患有藥物所致器質性妄想病症，曾
    於90年間住院診治，之後陸續接受治療，惟因其中斷治療及
    持續施用甲基安非他命，於98年間病症復發並在家毆打其母
    ，於100年2月間病症加劇，致產生幻聽、失眠等症狀，診治
    後至100年5月間仍未見好轉，惟其仍持續施用毒品，致產生
    針對性想法，而擔心為人加害，致其理解、判斷及自我控制
    能力受損，其辨識行為違法或依其辨識而行為之能力，顯著
    降低。詎其於100年6月9日凌晨4時許，在桃園縣平鎮市○○
    路121巷口，因受上開病症影響而基於傷害之犯意，見陌生
    男子吳峻葳騎腳踏車經過，竟手持長柄連接前端銳利之梯形
    白鐵土木工具朝吳峻葳之右手臂揮砍，致吳峻葳受有右前臂
    撕裂傷之傷害；復另於同日下午3時10分許，在桃園縣桃園
    市○鎮市○○路129號前，其又因受上開病症影響而基於傷
    害之犯意，見陌生男子張有齊出門，竟手持西瓜刀朝張有齊
    之頭部揮砍，張有齊見狀立即以左手抵擋，致張有齊受有左
    手第3、4、5指深部撕裂傷併肌腱斷裂之傷害。嗣警員旋據
    報趕至上址，而將潘龍祥當場逮捕，並扣得西瓜刀1把。
二、案經吳峻葳、張有齊訴由桃園縣政府警察局平鎮分局報告臺
    灣桃園地方法院檢察署檢察官偵查後起訴。
    理  由
壹、程序部分：
    按被告以外之人於審判外之陳述，雖不符刑事訴訟法第159
    條之1至第159條之4之規定，而經當事人於審判程序同意作
    為證據，法院審酌該言詞陳述或書面陳述作成時之情況，認
    為適當者，亦得為證據；當事人、代理人或辯護人於法院調
    查證據時，知有刑事訴訟法第159條第1項不得為證據之情形
    ，而未於言詞辯論終結前聲明異議者，視為有前項之同意，
    刑事訴訟法第159條之5第1項、第2項分有明文。本判決下列
    認定事實所引用之卷證所有證據（供述、文書及物證等），
    均經依法踐行調查證據程序，檢察官、被告均未主張排除前
    開證據能力，且迄於本院言詞辯論終結前均未表示異議，本
    院審酌前開證據資料製作時之情況，尚無違法不當及證明力
    明顯過低之瑕疵，其書證部分亦無刑事訴訟法第159條之4之
    顯有不可信之情況與不得作為證據之情形，且均與本案具關
    連性，認以之作為證據應屬適當，故揆諸上開規定，認上揭
    證據資料均有證據能力。
貳、實體部分：
一、上揭事實，業據被告於原審及本院審理時坦認不諱，核與證
    人吳峻葳、張有齊分於警詢及偵查時之證述大致相符（見10
    0年度偵字第16278號卷第16至17、19至20、71至75頁），復
    有吳峻葳、張有齊受傷照片，張有齊病歷資料及被告病歷資
    料在卷可憑（見100年度偵字第16278號卷第78至80、109至1
    14、117至139、141至169頁），並有扣案之西瓜刀1把可佐
    ，被告任意性自白核與事實相符，應堪認定，本案事證明確
    ，被告犯行洵堪認定，應依法論科。
二、核被告所為，均係犯刑法第277條第1項之普通傷害罪。被告
    所犯上開2罪，犯意各別，行為互殊，應予分論併罰。又被
    告有如事實欄所示之犯罪科刑執行情形，有本院被告前案紀
    錄表可佐，其於徒刑執行完畢後5年內，故意再犯本件有期
    徒刑以上之罪，均為累犯，均應依刑法第47條第1項之規定
    加重其刑。查被告因長期施用甲基安非他命而患有藥物所致
    器質性妄想病症，曾於90年間住院診治，之後陸續接受治療
    ，惟其於98年間病症復發並在家毆打其母，於100年2月間病
    症加劇，致產生幻聽、失眠等症狀，至100年5月間產生針對
    性想法，而擔心為人加害等情，有偵查卷附行政院衛生署桃
    園療養院函、國軍總醫院函及所附潘龍祥病歷、行政院衛生
    署桃園療養院函及所附病歷可憑，且證人即診治被告之醫師
    單瑜於偵查時亦證述被告於100年5月28日至醫院接受其診治
    ，當時被告表示有幻聽及針對性想法，如認為不認識的人做
    一些事情是針對自己，被告於就診時表示病情嚴重時曾擔心
    有人在他家放炸彈，而被告雖有針對性想法，但仍有現實感
    ，也能理解該些想法不合現實等情，足認被告理解、判斷及
    自我控制能力雖非完全喪失，但確因長期施用甲基安非他命
    而患有藥物所致器質性妄想病症而受損，致其辨識行為違法
    或依其辨識而行為之能力，顯著降低，爰依刑法第19條第2
    項規定減輕其刑，並先加後減之。
三、上訴駁回部分：
    原審就被告所犯傷害吳峻葳部分，認其罪證明確而適用刑法
    第277 條第1 項之普通傷害罪，並爰審酌被告與告訴人吳峻
    葳本不相識，竟因一己精神病症傷害他人，犯後無心彌補所
    肇損害，徒令告訴人身心痛苦，應予非難，復審酌被告犯罪
    動機、手段、智識程度、告訴人受傷情形及身心狀況等一切
    情狀，認被告犯傷害罪，累犯，處有期徒刑5 月，核無認定
    事實錯誤、量刑瑕疵或違背法令之情形，其結論尚無不合，
    被告迄今尚未與被害人吳峻葳達成和解，亦經吳峻葳到庭陳
    述明確，被告就此部分上訴為無理由，應予駁回。
四、撤銷改判部分：
    原審認被告所犯傷害張有齊部分罪證明確，予以論罪科刑，
    固非無見，惟查，被告與告訴人張有齊部分，業經兩造和解
    ，並已付清全數和解金額33萬6千元，有本院公務電話查詢
    紀錄表附卷可按（見本院卷第32頁），原審未及審酌，被告
    上訴主張此部分尚非無理由，自應由本院將原判決此部分撤
    銷改判。爰審酌被告與告訴人張有齊本不相識，竟因一己精
    神病症傷害他人，徒令告訴人張有齊身心痛苦，應予非難，
    惟犯後已與告訴人張有齊達成和解，且彌補所肇損害，復審
    酌被告犯罪動機、手段、智識程度、告訴人受傷情形及身心
    狀況等一切情狀，量處如主文所示之刑。扣案之西瓜刀1把
    ，為被告所有，為供被告犯本案所用之物，業據被告供明在
    卷，應依刑法第38條第1項第2款規定宣告沒收。
五、就被告關於上開撤銷改判及上訴駁回部分，定其應執行刑如
    主文所示。
據上論斷，應依刑事訴訟法第368 條、第369 條第1 項前段、第
364 條、第299 條第1 項前段，刑法第277 條第1 項、第51條第
5 款、第47條第1 項、第19條第2 項、第38條第1 項第2 款，判
決如主文。
本案經檢察官張秋雲到庭執行職務。
中    華    民    國    100   年    10    月    20    日
                  刑事第十一庭      審判長法  官  許宗和
                                          法  官  潘進柳
                                          法  官  沈君玲
以上正本證明與原本無異。
不得上訴。
                                          書記官  彭于瑛
中    華    民    國   100    年    10    月    21    日
附錄：本案論罪科刑法條全文
中華民國刑法第277條
（普通傷害罪）
傷害人之身體或健康者，處 3 年以下有期徒刑、拘役或 1 千元
以下罰金。
犯前項之罪因而致人於死者，處無期徒刑或 7 年以上有期徒刑
；致重傷者，處 3 年以上 10 年以下有期徒刑。